臺灣板橋地方法院刑事判決　　　　　　　　　　　　　九十一年度訴字第五五號
　　公　訴　人　臺灣板橋地方法院檢察署檢察官
　　被　　　告　甲○○
右列被告因偽造文書案件，經檢察官提起公訴（九十一年度偵字第九六三號），本院
判決如左：
    主  文
甲○○行使偽造私文書，足以生損害於公眾及他人，處有期徒刑肆月，如易科罰金，
以參佰元折算壹日。如附表所示之偽造「賴文通」署押與指印均沒收。
    事  實
一、甲○○前於民國八十二、八十三年間因違反麻醉藥品管理條例案件，先後經台灣
    花蓮地方法院、台灣士林地方法院各判處有期徒刑六月確定，分別於八十二年九
    月三日、八十三年五月十七日執行完畢（未構成累犯），於八十八年八月九日又
    因搶奪案件經本院判處有期徒刑七月確定。其於八十八年十一月下旬至十二月上
    旬間某日，在台北縣新莊市立棒球場附近，拾獲賴文通所有而遺失之國民身分證
    一張，甲○○為逃避該有期徒刑七月之執行，竟意圖為自己不法之所有，並萌生
    以變造他人證件加以行使之犯意，將賴文通之國民身分證一張侵占入己，旋於二
    、三日後，與友人乙○○（另由檢察官偵辦）共同基於變造賴文通國民身分證之
    犯意，在乙○○位於台北市○○○路之住處，由甲○○提供其本人照片一張，再
    由乙○○將賴文通之國民身分證上照片撕下，換貼甲○○之照片，而變造該國民
    身分證，足以生損害於賴文通本人及戶政機關對於國民身分證管理之正確性。嗣
    於八十八年十二月八日下午四時十分許，甲○○在台北縣板橋市○○路○段一二
    二號「中來便利商店」內，因涉嫌賭博犯行為警查獲，甲○○企圖逃避查緝，基
    於行使變造國民身分證之犯意，向警員出示該變造之國民身分證，表明其係賴文
    通本人，足以生損害於賴文通本人及戶政機關對於國民身分證管理之正確性、警
    察機關追緝犯罪之正確性。復基於偽造署押、偽造私文書之犯意，於附表編號一
    、二所示之時間、地點，接續在違反刑法（社會秩序維護法）案件現場紀錄、台
    北縣警察局海山分局訊問（調查）筆錄上偽造賴文通之署押、按捺指印，又接續
    於附表編號三、四、五所示之時間、地點，在台北縣警察局海山分局逮捕通知、
    偵辦刑案權利告知書、偵辦賭博案夜間偵訊同意書上偽造賴文通署押、按捺指印
    ，以偽造表示賴文通已收到逮捕通知、接受告知可行使之權利，並同意夜間訊問
    之意，足以生損害於賴文通及警察機關查緝犯罪、偵查機關、審判機關追訴犯罪
    之正確性，旋又將逮捕通知書存根聯、偵辦刑案權利告知書、偵辦賭博案夜間偵
    訊同意書持以交回海山分局警員，而行使該偽造私文書，足以生損害於賴文通及
    警察機關查緝犯罪、偵查機關、審判機關追訴犯罪之正確性。甲○○於八十八年
    十二月九日上午十時許經警解送台灣板橋地方法院檢察署訊問時，復冒用賴文通
    名義應訊，接續在訊問筆錄上偽造賴文通之署押一枚（即附表編號六），足以生
    損害於賴文通及偵查機關偵辦犯罪之正確性，甲○○經檢察官諭令飭回後，即將
    該變造賴文通國民身分證丟棄於不詳處所。嗣因甲○○涉犯賭博案件經台灣板橋
    地方法院檢察署檢察官向本院三重簡易庭聲請簡易判決處刑，本院三重簡易庭於
    八十九年十一月廿三日以八十九年度重簡字第一八六號案件判處「賴文通」罰金
    三千元，賴文通本人收受該簡易判決後，向本院合議庭提出上訴，始查悉上情。
二、案經本院告發由台灣板橋地方法院檢察署檢察官偵查起訴。
    理  由
一、右揭事實業據被告甲○○於偵審中坦承不諱，核與被害人賴文通於本院九十年度
    簡上字第三八號案件審理中指述之情節相符，並有台灣板橋地方法院檢察署八十
    八年度偵字第二六五六一號影印案卷一宗，內有甲○○冒用賴文通名義應訊之台
    北縣警察局海山分局訊問（調查）筆錄、違反刑法（社會秩序維護法）案件現場
    紀錄、逮捕通知書、偵辦刑案權利告知書、偵辦賭博案夜間偵訊同意書、檢察官
    訊問筆錄影本各一紙在卷，以及內政部警政署刑事警察局鑑定書一紙附卷可資佐
    證（附於本院九十年度簡上字第三八號案卷第廿六頁），本案事證明確，被告之
    犯行堪予認定。
二、被告甲○○於附表編號三、四、五所示之逮捕通知書、偵辦刑案權利告知書、偵
    辦賭博案夜間偵訊同意書偽造賴文通署押並按捺指印，持交台北縣警察局海山分
    局新海派出所警員，表示賴文通已收到逮捕通知、接受告知可行使之權利，並同
    意夜間訊問，均足生損害於賴文通及警察機關查緝犯罪、偵查機關、審判機關追
    訴犯罪之正確性，此等文書均屬刑法第二百十條所稱之私文書。核被告甲○○所
    為，係犯刑法第三百三十七之侵占遺失物罪、同法第二百十六條、第二百十二條
    、第二百十條之行使變造特種文書、行使偽造私文書罪；被告變造特種文書、偽
    造私文書之低度行為，均應為其行使變造特種文書、行使偽造私文書之高度行為
    所吸收，僅論以行使變造特種文書、行使偽造私文書罪。被告甲○○先後在上開
    逮捕通知書、偵辦刑案權利告知書、偵辦賭博案夜間偵訊同意書上，分別偽簽賴
    文通之署押及按捺指印多次，惟其均屬基於一貫犯意之多次接續行為，應為接續
    犯而屬單純一罪。至其偽造賴文通署押及按捺指印等偽造署押之行為，為偽造上
    開私文書之階段行為，不另論罪。另被告於附表編號一、二、六所示之私文書上
    偽造賴文通署押、按捺指印之行為，因係承繼上開偽造私文書之偽造署押行為之
    一貫犯意接續所為，仍係侵害相同之單一法益，應包含於上開偽造署押單純一罪
    之內，而上開偽造私文書之偽造署押行為，既因屬偽造私文書之階段行為而不另
    論罪，其於附表編號一、二、六所示之文書上偽造署押之行為，因屬其接續行為
    ，自亦不另論罪。被告甲○○就上開變造賴文通國民身分證部分犯行，與乙○○
    有犯意聯絡及行為分擔，為共同正犯。被告甲○○所為侵占遺失物、行使變造特
    種文書、行使偽造私文書三罪間，有目的方法之牽連關係，應依刑法第五十五條
    之規定從一重論以行使偽造私文書罪。公訴人雖未就被告甲○○侵占遺失物之犯
    行提起公訴，惟其此部分犯行與業經起訴部分有目的方法之牽連關係，已如前述
    ，本院自得併予審究，附此敘明。爰審酌被告有如事實欄所示之前科犯行（未構
    成累犯），素行不佳，及其犯罪動機、目的、手段、所生之危害及犯罪後坦承犯
    行，態度尚稱良好等一切情狀，量處如主文所示之刑。查被告行為後，刑法第四
    十一條業於九十年一月四日經立法院修正通過，並經總統於九十年一月十日公布
    ，而於同年一月十二日生效施行，其修正後條文為「犯最重本刑為五年以下有期
    徒刑以下之刑之罪，而受六個月以下有期徒刑或拘役之宣告，因身體、教育、職
    業、家庭之關係或其他正當事由，執行顯有困難者，得以一元以上三元以下折算
    一日，易科罰金。但確因不執行所宣告之刑，難收矯正之效，或難以維持法秩序
    者，不在此限。」「併合處罰之數罪，均有前項情形，其應執行之刑逾六月者，
    亦同」，與修正前刑法第四十一條相較結果，修正後條文顯較有利於被告，故本
    件既符合修正後刑法第四十一條第一項規定之情形，自應依刑法第二條第一項前
    段規定，依修正後刑法第四十一條第一項規定併諭知易科罰金之折算標準。
三、附表編號三、四、五所示偽造之署押，雖為私文書，但仍不失為偽造之署押（最
    高法院七十年台上字第二一二六號判例意旨參照），及附表編號一、二、六所示
    偽造之署押，均應依刑法第二百十九條之規定，併予宣告沒收。
據上論斷，應依刑事訴訟法第二百九十九條第一項前段，刑法第二條第一項前段、第
二十八條、第二百十條、第二百十二條、第二百十六條、第二百十九條、第三百三十
七條、第五十五條、第四十一條第一項前段，罰金罰鍰提高準標條例第一條前段、第
二條，判決如主文。
本案經檢察官蔡顯鑫到庭執行職務。
中      華      民      國      九十一      年    四    月      九      日
                                  臺灣板橋地方法院刑事第三庭
                                          法  官  連育群
右正本證明與原本無異。
如不服本判決，應於判決送達後十日內，向本院提出上訴狀。
                                          書記官  蘇恩慶
中      華      民      國      九十一      年    四    月      九      日
附錄本案所犯法條全文
中華民國刑法第二百一十條
(偽造變造私文書罪)
偽造、變造私文書，足以生損害於公眾或他人者，處五年以下有期徒刑。
中華民國刑法第二百一十二條
(偽造變造特種文書罪)
偽造、變造護照、旅券、免許證、特許證及關於品行、能力服務或其他相
類之證書、介紹書，足以生損害於公眾或他人者，處一年以下有期徒刑、
拘役或三百元以下罰金。
中華民國刑法第二百一十六條
(行使偽造變造或登載不實之文書罪)
行使第二百十條至第二百十五條之文書者，依偽造、變造文書或登載不實
事項或使登載不實事項之規定處斷。
附表
┌─┬─────────┬────┬──────────┬────────
│編│    時      間    │ 地  點 │ 偽造署押所在之文件 │ 偽 造 內 容
│號│    │        │                    │
├─┼─────────┼────┼──────────┼────────
│一│八十八年十二月八日│台北縣板│違反刑法（社會秩序維│賴文通署押壹枚
│  │下午四時十分      │橋市長江│護法）案件現場紀錄  │（含指印壹枚）
│  │                  │路一段一│                    │
│  │                  │二二號  │                    │
├─┼─────────┼────┼──────────┼────────
│二│同右日晚間七時許  │台北縣警│台北縣警察局海山分局│賴文通署押參枚
│  │                  │察局海山│訊問（調查）筆錄    │（含指印陸枚）
│  │                  │分局新海│                    │
│  │                  │派出所  │                    │
├─┼─────────┼────┼──────────┼────────
│三│同右日下午四時許  │同右    │逮捕通知書          │賴文通署押壹枚
│  │                  │        ││（含指印壹枚）
├─┼─────────┼────┼──────────┼────────
│四│同右日晚間六時三十│同右    │偵辦刑案權利告知書  │賴文通署押壹枚
│  │分許              │        │                    │（含指印壹枚）
├─┼─────────┼────┼──────────┼────────
│五│同右              │同右    │偵辦賭博案夜間偵訊同│賴文通署押壹枚
│  │                  │        │意書                │（含指印壹枚）
├─┼─────────┼────┼──────────┼────────
│六│八十八年十二月九日│台灣板橋│訊問筆錄            │賴文通署押壹枚
│  │上午十時五十五分許│地方法院│                    │
│  │                  │檢察署  │                    │
└─┴─────────┴────┴──────────┴────────
